臺灣臺南地方法院民事判決　　　　　　　 99年度訴字第757號
原　　　告　陳勇志
送達代收人　李佩蓉
訴訟代理人　蔡弘琳律師
　　　　　　蔡進欽律師
　　　　　　蘇正信律師
被　　　告　王文慶精密股份有限公司
法定代理人　王文慶
訴訟代理人　林聯輝律師
複　代理人　徐朝琴律師
上列當事人間請求返還借款事件，本院於民國100年4月20日言詞
辯論終結，判決如下：
    主      文
原告之訴及假執行之聲請均駁回。
訴訟費用新臺幣貳萬伍仟柒佰伍拾元由原告負擔。
    事實及理由
一、原告主張略以：
（一）被告自民國87年8月間至98年6月15日止，陸續向原告借貸
      新臺幣（下同）1,292餘萬元，期間被告僅償還1,037餘萬
      元，現尚欠原告250萬元（經核算應為2,545,719元，爰以
      整數計1,850,000＋11,072,553－869,627－9,507,207＝2
      ,545,719）。
（二）按稱消費借貸者，謂當事人一方移轉金錢或其他代替物之
      所有權於他方，而約定他方以種類、品質、數量相同之物
      返還之契約；借用人應於約定期限內，返還與借用物種類
      、品質、數量相同之物，未定返還期限者，借用人得隨時
      返還，貸與人亦得定一個月以上之相當期限，催告返還。
      民法第474條第1項、 第478條分別定有明文。稽之本件，
      被告向原告借款250萬元迄未清償， 依法被告自負有返還
      之責。
（三）本件借貸因未約定清償期限，參諸前開規定，爰以本書狀
      繕本送達為催告之意思通知，並以一月為限。
（四）並聲明：
    1.被告應給付原告250萬元，暨自起訴狀繕本送達翌日起1個
      月後起算至清償日止，按年息百分之五計算之利息。
    2.訴訟費用由被告負擔。
    3.願供擔保，請准宣告假執行。
二、被告抗辯略以：
（一）被告否認原告有借款予被告之事實。原告提出銀行帳戶存
      摺影本，只能證明原告向銀行領出款項，卻不能證明所領
      出之款項必然借給被告，顯無關聯。 且原告主張自87年8
      月間至98年6月15日止，借還期間相距有11年之久， 究竟
      於何時所借，何時所還均未敘明，何以主張被告積欠原告
      2,545,719元？
（二）又原告係證人胡淑芬之妹婿、證人王聖浩之褳襟。證人等
      均在被告公司操弄帳目、出入錢款，且均偏袒原告，該等
      證人應不可採。
（三）證人胡淑芬既係被告公司之會計， 對被告公司87年8月間
      至98年6月15日止之帳目應甚清楚， 則請列出詳細名目以
      供核對， 究竟所謂被告向原告借貸1,292餘萬元之明細，
      究有幾筆？並應提出其確實借款證據。
（四）況被告公司法定代理人王文慶命任會計的胡淑芬提出借款
      憑證或帳目報表，俾資會算。奈胡淑芬始終拿不出來，不
      得已下另任命王聖岳（王聖浩之弟）與胡淑芬交接帳務，
      惟胡淑芬卻不肯交接，並於98年7月7日下午對著王文慶嗆
      稱「不幹了，要跟王聖浩離婚」並開始不再上班。尤令不
      解者，更於三天後之98年7月10日， 將被告公司資金53萬
      元轉匯入胡淑娟（胡淑芬之妹）帳戶內，誠令人質疑。
（五）甚者，胡淑芬將被告公司所收進之客票，均分別轉交原告
      、原告之妻，及原告之岳父胡文泰帳戶內兌領，詳如附件
      共24頁，金額共數仟萬元，原告將作何解釋，因均係胡淑
      芬所作帳目所留下，應請胡淑芬出庭作證說明。
（六）鈞院調取之銀行帳戶明細，僅能證明被告公司確有領出之
      金額，及匯入被告帳戶若干，卻不能證明係原告匯「借」
      給被告之貸款，或許是原告姊妹、妹婿及父親，侵占被告
      之客戶客票，而匯「還」給被告之償還款，或係原告經被
      告之會計胡淑芬，將被告之客票轉存入原告之帳戶共17,0
      37,935元後，原告陸續還給被告者，是顯不能證明係原告
      借與被告。且由證人胡淑芬所稱交付原告兌現之支票，竟
      高達1,700多萬元，則抵銷原告所主張借予被告250萬元，
      顯然綽綽有餘。是以，原告既未提出貸款之借據等證明文
      件，自不能憑空主張被告應給付250多萬元。
（七）本件原告聲請調閱之銀行帳戶，無法證明借給被告多少錢
      ；且迄今亦未說明每筆借款確實之金額，何以加起來為25
      0萬元左右，與其岳父告被告之金額亦均相同； 尤其擔任
      會計之原告大姨子胡淑芬，亦無法明確證明其經手收到原
      告之借款，究有幾筆，每筆究有多少錢？因此在其父對被
      告提起之訴訟，已遭敗訴判決，併此說明。
（八）並聲明：
    1.原告之訴及假執行之聲請均駁回。
    2.訴訟費用由原告負擔。
    3.如受不利之判決，願供擔保，請准宣告免為假執行。
三、得心證之理由：
（一）按「稱消費借貸者，謂當事人一方移轉金錢或其他代替物
      之所有權於他方，而約定他方以種類、品質、數量相同之
      物返還之契約。」民法第474條定有明文。 次按「當事人
      主張有利於己之事實者，就其事實有舉證之責任。但法律
      別有規定，或依其情形顯失公平者，不在此限。」民事訴
      訟法第277條訂有明文。 又「請求履行債務之訴，除被告
      自認原告所主張債權發生原因之事實外，應先由原告就其
      主張此項事實，負舉證之責任，必須證明其為真實後，被
      告於其抗辯事實，始應負證明之責任，此為舉證責任分擔
      之原則。」、「民事訴訟如係由原告主張權利者，應先由
      原告負舉證之責，若原告先不能舉證，以證實自己主張之
      事實為真實，則被告就其抗辯事實即令不能舉證，或其所
      舉證據尚有疵累，亦應駁回原告之請求。」，最高法院43
      年台上字第377號、17年上字第917號判例參照。本件原告
      主張被告自87年8月間至98年6月15日止，陸續向原告借貸
      共計1,292餘萬元，迄今僅償還1,037餘萬元，尚積欠原告
      250萬元（經核算應為2,545,719元，爰以整數計1,850,00
      0＋11,072,553－869,627－9,507,207＝2,545,719）云云
      ，為被告所否認，並以前揭情詞置辯。經查：
    1.觀原告所有之存摺影本及被告往來銀行之資料，其上固載
      多筆原告匯予被告之款項；惟查，匯款原因甚多，且兩造
      金錢往來多年，自不能僅憑原告曾多次匯款予被告，即認
      原告匯予被告之款項均係「借款」，而非「還款」或其他
      原因。
    2.證人王聖浩（即被告法定代理人王文慶之子）與證人胡淑
      芬（即王聖浩之配偶、原告陳勇志配偶之姐、被告法定代
      理人王文慶之媳）於本院固均證稱被告常年多次向原告借
      款云云（均見本院99年8月19日言詞辯論筆錄）； 惟查，
      證人王聖浩係證稱「……我不是每一筆錢都有參與，到底
      多少錢，是由我妹婿（指原告陳勇志）統計……」等語，
      即證人王聖浩對兩造間之金錢往來細節，顯非直接參與且
      十分清楚。而證人胡淑芬係證稱「……錢是我妹妹（指胡
      淑娟，即原告陳勇志之配偶）在管，我就跟我妹妹商量調
      一些錢進來，沒有任何借據，都是幾十萬元，後來又要跟
      妹妹借錢，但因都沒有借據也沒有還，所以妹妹希望能拿
      支票或其他作憑證，後來都會拿客票去借，但是因客票有
      禁止背書轉讓，後來借的因為有客票，客票票期到了，我
      妹妹在拿過來，我再匯款，後來客票愈來愈少，也沒辦法
      押，所以還是繼續借……最後初步計算約二百五十萬未還
      ，我自己有一些紀錄及公司存款簿也有他們匯進來的時候
      會有匯款人的名字，再去核對我妹妹那邊的存款簿，經計
      算之結果是二百五十萬……」等語，可知兩造間之金錢往
      來時間甚長、次數及金額甚多，且並非只有原告之金錢匯
      入被告，亦有被告之金錢匯入原告者，則兩造既未會同對
      帳，單憑原告與證人自行計算，尚難即採認原告主張被告
      尚欠原告約250萬元為真實。 況胡淑芬之父胡文泰與被告
      間亦有金錢糾紛訴訟中 （本院99年度訴字第582號），而
      王聖浩與被告法定代理人王文慶父子間之關係糾葛，是二
      人所言，亦難即採信為不利被告之證詞。
    3.綜上，原告並不能證明被告尚積欠其借款約250萬元， 揆
      諸前揭舉證責任分配說明，原告主張被告尚積欠其借款約
      250萬元云云，不足採信。
（二）綜上所述，原告依消費借貸法律關係，訴請被告公司給付
      原告250萬元，及自起訴狀繕本送達翌日起1個月後起算至
      清償日止，按週年利率百分之五計算之利息，為無理由，
      應予駁回。
四、本件事證已臻明確，兩造其餘攻擊防禦方法及所舉未經援用
    之證據，經本院斟酌後，認為均不足以影響本判決之結果，
    爰不一一論述，併此敘明。
五、按訴訟費用，由敗訴之當事人負擔；法院為終局判決時，應
    依職權為訴訟費用之裁判； 民事訴訟法第78條及第87條第1
    項分別定有明文。經核，本件訴訟費用額為25,750元，而原
    告之請求為無理由，爰依上開規定確定原告應負擔之訴訟費
    用如主文第2項所示。
六、原告既受敗訴判決，其假執行之聲請，即失所依據，應併予
    駁回。
七、據上論結，原告之訴，為無理由，依民事訴訟法第78條、第
    87 條第1項，判決如主文。
中    華    民    國   100    年    5     月    4     日
                          臺灣臺南地方法院民事第二庭
                                法  官  王 獻 楠
上為正本，係照原本作成。
如不服本判決，應於本判決送達後20日內提出上訴狀（須按他造
當事人之人數附繕本）。如委任律師提出上訴者，應一併繳納上
訴審裁判費。
中    華    民    國   100    年    5     月    4     日
                                書記官  李 鎧 安